【裁判字號】    98,訴,851
【裁判日期】    980515
【裁判案由】    違反毒品危害防制條例
【裁判全文】
臺灣彰化地方法院刑事判決               98年度訴字第851號
公  訴  人  臺灣彰化地方法院檢察署檢察官
被      告  甲○○
                    號
                    （另案在臺灣彰化監獄執行中）
上列被告因違反毒品危害防制條例案件，經檢察官提起公訴（97
年度毒偵字第3419號、第3443號），本院逕以簡式審判程序判決
如下：
    主  文
甲○○施用第一級毒品，累犯，處有期徒刑捌月。又施用第二級
毒品，累犯，處有期徒刑伍月。又施用第二級毒品，累犯，處有
期徒刑伍月。應執行有期徒刑壹年貳月。
    犯罪事實
一、甲○○前於民國88年間因施用毒品案件，經本院以88年度毒
    聲字第5318號裁定令入勒戒處所觀察、勒戒後，認無繼續施
    用毒品之傾向，於88年12月20日執行完畢釋放，並由臺灣彰
    化地方法院檢察署檢察官以88年度毒偵字第2028號為不起訴
    處分確定。又於89年間因施用毒品案件，經本院以89年度毒
    聲字第1124號裁定令入勒戒處所觀察、勒戒後，認無繼續施
    用毒品之傾向，於89年7 月18日執行完畢釋放，並由臺灣彰
    化地方法院檢察署檢察官以89年度毒偵字第2881號、4337號
    、89年度毒偵緝字第415 號為不起訴處分確定。復因施用毒
    品案件，經本院以90年度毒聲字第3606號裁定令入戒治處所
    施以強制戒治，指揮書執畢日期為92年3 月15日，並經本院
    以90年度易字第1528號判處有期徒刑10月，經臺灣高等法院
    臺中分院以91年度上易字第258 號判決上訴駁回確定。又因
    竊盜案件，經本院以90年度易字第1178號判處有期徒刑2 年
    ，並經臺灣高等法院臺中分院以91年度上易字第470 號判決
    上訴駁回而告確定；及經本院以91年度易字第177 號判處有
    期徒刑10月確定。前開第一、三罪嗣經裁定減刑為有期徒刑
    5 月、5 月，並與不得減刑之第二罪所判處之有期徒刑2 年
    定應執行刑為有期徒刑2 年8 月在案，於96年7 月16日執行
    完畢釋放。詎仍不知悔改，復基於施用第二級毒品之各別犯
    意，先後於97年7 月13日或14日其中1 日及於97年7 月19日
    ，在彰化縣伸港鄉某路上及彰化縣伸港鄉○○路百姓公廟廁
    所內，以將甲基安非他命置於玻璃吸食器內點火燃燒吸食煙
    氣之方式，施用第二級毒品甲基安非他命各1 次。又基於施
    用第一級毒品之犯意，於97年7 月19日，在彰化縣伸港鄉○
    ○路百姓公廟廁所內，以將海洛因羼入香煙中點火燃燒吸食
    煙氣之方式，施用第一級毒品海洛因1 次。嗣先於97年7 月
    15日因竊盜案件經緝獲，經警得其同意採尿送驗結果呈甲基
    安非他命陽性反應；後於97年7 月21日下午3 時許，在彰化
    縣鹿港鎮○○路○ 段817 巷巷口，經警查獲其另涉竊盜案件
    後，得其同意採尿送驗結果呈甲基安非他命及嗎啡陽性反應
    ，始悉上情。
二、案經彰化縣警察局和美分局、鹿港分局報告臺灣彰化地方法
    院檢察署檢察官偵查起訴。
    理  由
一、被告甲○○於本院準備程序中，就上揭犯罪事實均為有罪之
    陳述，且所犯係死刑、無期徒刑、最輕本刑為3 年以上有期
    徒刑以外之罪，經本院合議庭依刑事訴訟法第273 條之1 第
    1 項之規定，裁定由受命法官1 人獨任進行簡式審判程序，
    先予敘明。
二、上開犯罪事實，迭據被告甲○○於本院審理時坦承不諱（詳
    本院98年5 月14日審理筆錄），且被告於97年7 月15日、97
    年7 月21日，經警得其同意採集其尿液，經送檢驗結果，分
    呈甲基安非他命陽性、嗎啡及甲基安非他命陽性反應，有彰
    化縣警察局和美分局、鹿港分局委託檢驗尿液代號與真實姓
    名對照表及詮昕科技股份有限公司濫用藥物尿液檢驗報告附
    卷可稽（詳臺灣彰化地方法院檢察署97年度毒偵字第3419號
    偵查卷宗第9 頁、第10頁、97年度毒偵字第3443號偵查卷宗
    第6 頁、第7 頁），足認被告自白核與事實相符。本件事證
    明確，被告施用第一級毒品海洛因及第二級毒品甲基安非他
    命之犯行，堪以採信。
三、按施用第一、二級毒品為犯罪行為，毒品危害防制條例第10
    條定有處罰明文。故施用第一、二級毒品者，依前揭規定本
    應科以刑罰，惟基於刑事政策，對合於一定條件之施用者，
    則依同條例第20條、第23條之規定，施以觀察、勒戒或強制
    戒治之保安處分。又毒品危害防制條例於92年7 月9 日修正
    公佈，自93年1 月9 日施行，其中第20條、第23條將施用毒
    品之刑事處遇程式，區分為「初犯」、「5 年內再犯」及「
    5 年後再犯」。依其立法理由之說明：「初犯」，經觀察、
    勒戒或強制戒治後，應為不起訴處分或不付審理之裁定；經
    觀察、勒戒或強制戒治執行完畢釋放後，「5 年內再犯」者
    ，因其再犯率甚高，原實施之觀察、勒戒及強制戒治既已無
    法收其實效，爰依法追訴或裁定交付審理。至觀察、勒戒或
    強制戒治執行完畢釋放後，「5 年後再犯」者，前所實施之
    觀察、勒戒或強制戒治已足以遮斷其施用毒品之毒癮，為期
    自新及協助其斷除毒癮，仍適用「初犯」規定，先經觀察、
    勒戒或強制戒治之程序。從而依修正後之規定，僅限於「初
    犯」及「5 年後再犯」二種情形，始應先經觀察、勒戒或強
    制戒治之程序。倘被告於5 年內已再犯，經依法追訴處罰，
    縱其第3 次（或第3 次以上）再度施用毒品之時間，在初犯
    經觀察、勒戒或強制戒治執行完畢釋放5 年以後，已不合於
    「5 年後再犯」之規定，且因已於「5 年內再犯」，顯見其
    再犯率甚高，原實施觀察、勒戒或強制戒治，已無法收其實
    效，即應依該條例第10條處罰（最高法院97年度第5 次刑事
    庭會議決議參照）。查本件被告前於88年間因施用毒品案件
    ，經本院以88年度毒聲字第5318號裁定令入勒戒處所觀察、
    勒戒後，認無繼續施用毒品之傾向，於88年12月20日執行完
    畢釋放，並由臺灣彰化地方法院檢察署檢察官以88年度毒偵
    字第2028號為不起訴處分確定。又於89年間因施用毒品案件
    ，經本院以89年度毒聲字第1124號裁定令入勒戒處所觀察、
    勒戒後，認無繼續施用毒品之傾向，於89年7 月18日執行完
    畢釋放，並由臺灣彰化地方法院檢察署檢察官以89年度毒偵
    字第2881號、4337號、89年度毒偵緝字第415 號為不起訴處
    分確定。復因施用毒品案件，經本院以90年度毒聲字第3606
    號裁定令入戒治處所施以強制戒治，指揮書執畢日期為92年
    3 月15日，並經本院以90年度易字第1528號判處有期徒刑10
    月，經臺灣高等法院臺中分院以91年度上易字第258 號判決
    上訴駁回確定等情，此有臺灣高等法院被告前案紀錄表在卷
    可憑，則被告此次所為本案上開施用第一級毒品海洛因及第
    二級毒品甲基安非他命之犯行，雖在初犯經觀察、勒戒執行
    完畢即88年12月20日釋放5 年以後，惟被告於初犯經觀察、
    勒戒執行完畢釋放5 年內之90年間，再犯施用毒品罪，經依
    法追訴處罰判處有期徒刑10月確定在案，則依上開最高法院
    刑事庭會議決議意旨，已不合於「5 年後再犯」之規定，而
    係符合毒品危害防制條第23條第2 項所定之追訴要件，是被
    告所為本件施用第一級毒品海洛因及第二級毒品甲基安非他
    命之犯行，即無「初犯」規定之適用，自毋須再重新施予觀
    察、勒戒或強制戒制之處遇程序，而應直接訴追處罰。
四、再按海洛因、甲基安非他命為毒品危害防制條例第2 條第2
    項第1 、2 款所規定之第一、二級毒品，被告施用海洛因、
    甲基安非他命之行為，核係犯毒品危害防制條例第10條第1
    、2 項施用第一、二級毒品罪。被告為供施用而持有該毒品
    之低度行為，應各為施用之高度行為所吸收，不另論罪。被
    告所犯上開3 罪，犯意各別，行為互異，應分論併罰。第查
    ，被告曾因施用毒品案件經本院以90年度易字第1528號判處
    有期徒刑10月，經臺灣高等法院臺中分院以91年度上易字第
    258 號判決上訴駁回確定。又因竊盜案件，經本院以90年度
    易字第1178號判處有期徒刑2 年，並經臺灣高等法院臺中分
    院以91年度上易字第470 號判決上訴駁回而告確定；及經本
    院以91年度易字第177 號判處有期徒刑10月確定。前開第一
    、三罪嗣經裁定減刑為有期徒刑5 月、5 月，並與不得減刑
    之第二罪所判處之有期徒刑2 年定應執行刑為有期徒刑2 年
    8 月在案，於96年7 月16日執行完畢釋放，有臺灣高等法院
    被告前案紀錄表1 紙在卷可按，被告於受有期徒刑執行完畢
    後5 年內又故意再犯本案之3 罪，均為累犯，應均依刑法第
    47條第1 項規定，各加重其刑。爰審酌被告曾因施用毒品經
    送觀察、勒戒及強制戒治，仍未知警惕，再犯本案之罪，足
    見其雖經觀察、勒戒及強制戒治治療程序，仍未徹底戒除惡
    習遠離毒害，顯未能善體國家設置觀察、勒戒及強制戒治機
    構，協助毒品施用者戒除毒害之良法美意，復曾因施用毒品
    經法院判刑，惟念及施用毒品本質上係戕害自身健康之行為
    ，尚未嚴重破壞社會秩序或侵害他人權益，暨其犯罪之動機
    、目的、所生危害及犯罪後坦承犯行，犯後態度良好等一切
    情狀，分別量處如主文所示之刑，並定應執行刑，以示懲儆
    。
據上論斷，應依刑事訴訟法第273 條之1 第1 項、第299 條第1
項前段，毒品危害防制條例第10條第1 項、第2 項，刑法第11條
前段、第47條第1 項、第51條第5 款，判決如主文。
本案經檢察官蔡明達到庭執行職務。
中    華    民    國    98    年    5     月    15    日
                  刑事第四庭  法  官 游秀雯
以上正本證明與原本無異。
如不服本判決應於收受判決後10日內向本院提出上訴書狀，並應
敘述具體理由。其未敘述上訴理由者，應於上訴期間屆滿後20日
內向本院補提理由書 (均須按他造當事人之人數附繕本)「 切勿
逕送上級法院」。
中    華    民    國    98    年    5     月    15    日
                              書記官  謝志鑫
附錄本案論罪科刑法條全文：
毒品危害防制條例第10條
施用第一級毒品者，處 6 月以上 5 年以下有期徒刑。
施用第二級毒品者，處 3 年以下有期徒刑。


司法院資訊處製作；財團法人民間司法改革基金會備份。
